【裁判字號】    88,訴,657
【裁判日期】    890512
【裁判案由】    給付買賣價金
【裁判全文】
臺灣板橋地方法院民事判決  八十八年度訴字第六五七號
    原      告  競國實業股份有限公司
    法定代理人  丙○○
    訴訟代理人  許進德律師
    複代理  人  郭志明律師
                乙○○      住台北市○○路八十號十樓
    被      告  大騰電子企業股份有限公司  設台北市○○路○段七六八巷一弄十
                              .
    法定代理人  甲○○      住台北市○○路○段七六八巷一弄十八號九樓
    訴訟代理人  劉麗雲律師
                戊○○      住台北市○○路○段七六八巷一弄十八號九樓
                丁○○      住台北市○○路○段七六八巷一弄十八號九樓
右當事人間請求給付買賣價金事件，本院判決如左：
    主    文
被告應給付原告新臺幣壹佰玖拾捌萬貳仟貳佰玖拾捌元，及自民國八十七年八月十八
日起至清償日止，按年息百分之五計算之利息。
原告其餘之訴駁回。
訴訟費用由被告負擔五分之三，餘由原告負擔。
本判決第一項於原告以新臺幣陸拾陸萬元為被告供擔保後，得假執行；但被告如於假
執行程序實施前，以新臺幣壹佰玖拾捌萬貳仟貳佰玖拾捌元為原告預供擔保，得免為
假執行。
原告其餘假執行之聲請均駁回。
    事    實
甲、原告方面：
一、聲明：求為判決被告應給付原告新臺幣（下同）三百三十四萬四千八百五十八元
          ，及民國八十七年八月十八日起至清償日止，按年息百分之五計算之利息
          ；並陳明願供擔保請准宣告假執行。
二、陳述：
（一）被告公司於八十六年三月十九日（訂單號碼PS-603040）及同年四月十四日（
      訂單號碼PS-604018），各向原告購買ＰＣ板數批，約定交貨日期各為同年五
      月五日及六月二日。嗣因被告屆期拒絕受領部分貨物，故遲至八十七年八月十
      七日始收受附表一前段所示貨物，然於收受後，竟未給付該部分貨款（就八十
      七年八月十七日收受部分），共計一百九十八萬二千二百九十八元。
（二）被告公司另以電話向原告訂購如附表一後段所示各類ＰＣ板，貨款合計一百三
      十六萬二千五百六十元。然經原告依約定製成ＰＣ板，並依被告指定日期將買
      賣標的物送至被告指定地點（即台北縣中和市○○路二四九號二樓）後，詎被
      告竟拒領受，經屢催受領買賣標的物及給付貨款，仍拒不受領。
（三）按買受人對於出賣人有交付約定價金及受領標的物之義務；給付有確定期限者
      ，債務人自期限屆滿時起，負遲延責任；債務人遲延者，債權人得請求其賠償
      因遲延而生之損害；另標的物之交付定有期限者，其期限，推定其為價金交付
      之期限。經查，如附表一所示貨物之交付日期為八十七年八月十七日，被告自
      應於前開日期前給付貨款，竟遲不給付，原告自得本於買賣契約關係請求被告
      給付已受領貨物之貨款一百九十八萬二千二百九十八元，遲延不受領之貨款一
      百三十六萬二千五百六十元，合計三百三十四萬四千八百五十八元，及自八十
      七年五月十八日起至清償日止，按年息百分之五計算之利息。
乙、被告方面：
一、聲明：求為判決原告之訴駁回；並陳明如受不利判決，願供擔保免為假執行。
二、陳述：
（一）依原告所指，本件原告所請求之貨款分為書面訂單及口頭訂單二部分。其中書
      面訂單部分，被告願依約給付，但原告所載數額有誤，而無訂單部分，被告既
      從未與原告以口頭方式締約，自無受領給付及交付貨款義務，合先敘明。
（二）關於起訴狀所載書面訂單部分：
  １、原告對其上所載產品編號為000-0000-000ＰＣ板（產品規格PCB  A3KC-MAIN）
      之交付數量記載有誤：
（１）被告對此部分貨物，並無收受之意，僅認該物有瑕疵，請求原告修改後再予交
      付，但因雙方認知有差異，在雙方談判破裂後，原告便於八十七年八月十七日
      逕將貨物送至被告處，璇即離去，為此被告曾發函原告請出面處理此事，並請
      將該批貨物領回。惟原告並未置理，故被告對前開貨物，並未全盤接受。
（２）又依原告所附傳真訂單二紙上載明產品編號為000-0000-000ＰＣ板（產品規格
      PCB  A3KC-MAIN）之訂購數量共五萬七千片，而依被告公司之歷史進貨記綠資
      料顯示，系爭ＰＣ之進貨量為四萬一千五百九十片，其貨款被告已連同該二訂
      單之其他產品貨款，分別於八十六年五月二十一日及同年六月二十日開立二支
      票給付（票號0000000、0000000；發票日八十六年八月十日及同年九月十日；
      金額五百四十九萬四千七百六十八元及四百零七萬九千四百三十三元；付款人
      均為交通銀行南港分行）。又其金額因均扣除十九元郵資，故發票金額均各多
      十九元（即貨款尚須扣除十九元郵資）。
（３）由前開資料可知，此部分被告實際訂購，但尚未交付之ＰＣ為一萬五千四百十
      片（即訂單上所載五萬七千片，扣除已使用四萬一千五百九十片），非原告所
      指二萬零五百五十片。又被告於八十六年三月十九日下訂單給原告訂購之價格
      雖為每片八十二元，但同年四月底該ＰＣ版之市場已降至每片八十元，故兩造
      於同年四月底起交貨價格，亦應以每片八十元計算。故未付之系爭ＰＣ版價格
      ，被告僅應給付一百二十三萬二千八百元。至原告多交付之五千一百四十個Ｐ
      Ｃ版，則應由原告自行取回。
  ２、原告對其上所載產品編號為000-0000-000ＰＣ版（產品規格PCB A3KC-LED）之
      交付數量記載有誤：
（１）依原告所附傳真訂單二紙載明產品編號為000-0000-000ＰＣ版（產品規格PCB
      A3KC-LED）之訂購數量共計五萬二千片，而依被告公司物料之料件歷史進貨記
      錄顯示，該ＰＣ板之進貨數量為三萬二千二百四十片，且貨款已付清，故此部
      分被告實際訂購但尚未付款之數量為一萬九千七百六十片，每片單價七元計，
      被告應給付之金額為十三萬八千三百二十元。
  ３、綜上所述，本件被告應給付原告之金額為一百二十三萬二千八百元及十三萬八
      千三百二十元，加上其餘書面訂單上之未付款十九萬七千一百九十八元，合計
      應為一百五十六萬八千三百十八元。
  ４、另原告所交付貨物，其中產品編號為000-0000-000、000-0000-000、
      000-0000-000ＰＣ板之規格不符，顯有瑕疵，而非屬依債之本旨所為之給付，
      被告自得行使同時履行抗辯權，於原告未修補並交付無瑕疵物前，拒絕給付價
      金。
    理    由
一、本件原告主張：被告公司於八十六年三月十九日（訂單號碼PS-603040）及同年
    四月十四日（訂單號碼PS-604018），各向原告購買ＰＣ板數批，其中於八十七
    年八月十七日收受之附表一前段所示貨物，貨款共計一百九十八萬二千二百九十
    八元，迄未給付；被告另以電話向原告訂購如附表一後段所示各類ＰＣ板，貨款
    共計一百三十六萬二千五百六十元，然經原告按約定製成後，被告竟拒不受領，
    亦不給付貨款；按附表一所示，被告共積欠貨款達三百三十四萬四千八百五十八
    元，經屢催被告仍不給付，為此本於買賣契約關係提起本訴，請求判決如被告給
    付本件貨款及遲延利息等情。
二、被告則以：原告所指書面契約部分，其中產品編號為000-0000-000ＰＣ板（產品
    規格PCB  A3KC-MAIN）之訂購數量共五萬七千片，而依被告公司之歷史進貨記綠
    資料顯示，進貨量為四萬一千五百九十片，部分貨款被告則已連同該二訂單之其
    他產品貨款，分別於八十六年五月二十一日及同年六月二十日開立二張支票給付
    。且由前開資料可知，此部分被告實際訂購，但尚未付款之ＰＣ為一萬五千四百
    十片（即訂單上所載五萬七千片，扣除已使用四萬一千五百九十片），非原告所
    指二萬零五百五十片。又被告於八十六年三月十九日下訂單給原告訂購之價格雖
    為每片八十二元，但同年四月底該ＰＣ版之市場已降至每片八十元，故兩造於同
    年四月底起交貨價格，亦應以每片八十元計算。故未付之系爭ＰＣ版價格，被告
    僅應給付一百二十三萬二千八百元。至原告多交付之五千一百四十個ＰＣ版，則
    應由原告自行取回；其中產品編號為000-0000-000ＰＣ板（產品規格PCB
    A3KC-LED  ）之訂購數量共計五萬二千片，而依被告公司物料之料件歷史進貨記
    錄顯示，該ＰＣ板之進貨數量為三萬二千二百四十片，且貨款已付清，故此部分
    被告實際訂購但尚未付款之數量為一萬九千七百六十片，每片單價七元計，被告
    應給付之金額為十三萬八千三百二十元；故本件書面部分貨款合計應為一百五十
    六萬八千三百十八元。又原告所交付貨物，其中產品編號為000-0000-000、
    000-0000-000、000-0000-000ＰＣ板之規格不符，顯有瑕疵，而非屬依債之本旨
    所為之給付，被告自得行使同時履行抗辯權，於原告未修補前，得拒絕給付價金
    。至未訂書面部分，被告既未與之締約，自無受領貨物及給付貨款之必要云云置
    辯。
三、查原告主張：被告公司於八十六年三月十九日（訂單號碼PS-603040）及同年四
    月十四日（訂單號碼PS-604018），各向原告購買ＰＣ板數批，其中如附表一前
    段所示貨物，業於八十七年八月十七日交付被告等情，業據提出訂購單二紙及出
    貨單一紙為證，並為被告所不爭執，可信為真實。
四、次查原告復主張：前開附表一前段書面訂單部分貨款，被告均未給付，共計一百
    九十八萬二千二百九十八元等情。被告則以：其中產品編號為000-0000-000ＰＣ
    板（產品規格PCB  A3KC-MAIN）部分，按訂購量扣除歷史進貨量，僅餘數量一萬
    五千四百十片未付款，非原告所指二萬零五百五十片。又被告於八十六年三月十
    九日下訂單給原告訂購之價格雖為每片八十二元，但同年四月底該ＰＣ版之市場
    已降至每片八十元，故兩造於同年四月底起交貨價格，亦應以每片八十元計算。
    故此部分被告僅應給付一百二十三萬二千八百元（原告多交付之五千一百四十個
    ＰＣ版，應由原告自行取回）；其中產品編號為000-0000-000ＰＣ板（產品規格
    PCB A3KC-LED）部分被告實際訂購但尚未付款之數量為一萬九千七百六十片，每
    片單價七元計，被告應給付之金額為十三萬八千三百二十元；故本件合計應給付
    之金額僅餘一百五十六萬八千三百十八元云云。惟查：
（一）關於產品編號為000-0000-000ＰＣ板（產品規格PCB  A3KC-MAIN）部分：本件
      原告請求者，為八十七年八月十七日出貨部分，其中五百五十個為訂單號碼
      PS-603040第五項所示總數二千二百個中之部分（約定單價八十二元，原約定
      出貨日八十六年五月五日）；其中二萬個為訂單號碼PS-604018第二項所訂購
      總數二萬個全部（約定單價八十元，原約定出貨日八十六年六月二日），其數
      量與單價核與兩造所提出訂購單二紙及原告所提出出貨單一紙互核相符，合先
      敘明。
  １、揆諸前揭，此部分原告請求者，既明確指出訂單號碼（買賣契約）、交貨時間
      及數量，且交付貨品均未逾訂單數量，則被告所辯：該產品總出貨量五萬七千
      片，扣除歷史進貨資料四萬一千五百九十片，故被告實際訂購但未交付者僅一
      萬五千四百十片，原告主張被告受領二萬零五百五十片，係多給五千一百四十
      片云云，縱信屬實，亦難認與前揭訂單有何直接關連。況依被告所提出歷史進
      貨資料，進貨時間為八十六年四月三日、同年月十六日、同年月二十一日及三
      十日、同年五月六日、七日、十日及十五日，均無八十六年五月五日或同年六
      月二日之進貨記載，顯難認與系爭訂單上同類貨物之交付數量有何關連。
  ２、至單價部分，既已於訂單上記載明確，縱被告所辯：出貨時同類貨物之單價已
      降為八十元一節，可信為真。原告既否認兩造曾另為書面訂單以外交易價格之
      約定，被告復未提出任何證據證明原告同意改以交貨時之市場價格定交易價，
      則所辯：應排除書面約定，而依交付時價格計算總額云云，即無可採。
（二）其中產品編號為000-0000-000ＰＣ板（產品規格PCB A3KC-LED）部分：本件原
      告請求者，為八十七年八月十七日出貨，訂單號碼PS-604018第五項所示總數
      二千個全部（約定單價七元，原約定出貨日八十六年六月二日），其數量與單
      價核與兩造所提出訂購單及原告所提出出貨單各一紙互核相符，先此敘明。
  １、揆諸前揭，此部分原告請求者，既明確指出訂單號碼（買賣契約）、交貨時間
      及數量，且交付貨品均未逾訂單數量，則被告所辯：該產品總出貨量共計五萬
      二千片，而依被告公司物料之料件歷史進貨記錄顯示，該ＰＣ板之進貨數量為
      三萬二千二百四十片，且貨款已付清，故此部分被告實際訂購收受但尚未付款
      之數量應為一萬九千七百六十片，而非二萬片，以每片單價七元計，被告應給
      付之金額為十三萬八千三百二十元云云，縱信屬實，亦難認與前揭訂單有何直
      接關連。況依被告所提出歷史進貨資料，進貨時間為八十六年三月二十七日、
      同年五月六日、同年月十日，訂單號碼均為PS-603040，與本件請求，顯無相
      涉；而進貨時間為八十六年四月三十日、同年五月十日者，訂單號碼雖列為
      PS-604018，然非訂單上所指八十六年六月二日，顯難認與系爭訂單上同類貨
      物之交付數量有何關連。
（三）至被告所辯：產品編號000-0000-000之ＰＣ板部分貨款，伊業於八十六年五月
      二十一日及同年六月二十日簽發支票二紙交付原告，分別於同年八月十日及九
      月十日兌現；產品編號000-0000-000之ＰＣ板部分貨款，伊另於八十六年四月
      二十四日簽發支票交付原告，並於同年七月十日兌現云云。然按諸一般經驗法
      則，買受人通常於收受貨物後，始會付款。查本件之交易情形，亦復如此，此
      由被告所提出之進貨明細及付款紀錄可明。而本件貨物至遲於八十七年八月十
      七日始交付，應無可能於八十六年間即為付款。況揆前說明，被告所提出歷史
      進貨資料，既均非本件原告訴請給付之貨物，縱確有被告所指付款紀錄，亦與
      本件貨款之給付無涉。
（四）又被告另以：原告所交付貨物，其中產品編號為000-0000-000、000-0000-000
      、000-0000-000ＰＣ板之規格不符，顯有瑕疵，而非屬依債之本旨所為之給付
      ，被告自得行使同時履行抗辯權，於原告未修補前，得拒絕給付價金云云。並
      提出之被告公司出具之檢驗報告書（指前開貨品均具規格不符之瑕疵）為證。
      惟前開報告，既為被告自行出具之內部文書，是否具公信力，而無偏頗，已有
      可議。遑論原告既依約交付系爭買賣標的物，已屬該當「依債之本旨」交付，
      縱信所交付貨物確具瑕疵，被告得主張瑕疵修補請求權，亦因與買賣價金交付
      間，既無對待給付關係，而難認得行使同時履行抗辯權。
（五）縱上所述，原告本於買賣契約關係，請求被告給付附表一前段所示貨款及遲延
      利息，均屬有據，應予准許。
五、至原告主張：被告另以電話向原告訂購如附表一後段所示各類ＰＣ板，貨款共計
    一百三十六萬二千五百六十元，然經原告按約定製成後，被告竟拒不受領，亦不
    給付貨款云云，並聲請傳訊證人劉鴻裕、鄭坤城。經傳訊證人劉鴻裕（前為被告
    公司之受僱人）證稱：離開被告公司二年，於任職被告公司時負責採購事項，兩
    造間之交易有些是以電話訂貨，印象中若以電話訂貨一定會補單等語。證人鄭坤
    城（原告之受僱人）則稱：兩造間之交易，有用訂單的，也有沒用訂單的，有如
    附表一所示之貨物云云。查證人劉鴻裕前雖受僱於被告，然已離職多年；證人鄭
    坤城，則現仍受僱於原告，是經本院審酌結果，劉鴻裕之證詞應較客觀而可信，
    反之鄭坤城則與原告間具利害關係，證詞顯有偏頗之虞而無可採。即本件既無事
    後補單記錄，依證人劉鴻裕所陳，難認兩造曾就附表一後段部分訂立買賣契約，
    況除貨品數量外，原告並無指明締約時間、交貨時間等買賣約款。又原告復主張
    ：按諸一般經驗法則，倘兩造間確無系爭電話交易，原告斷無可能自行下料製成
    成品等情。固非無據，然倘反向思考，揆諸一般經驗法則，被告又豈可能無欲買
    貨，而妄以電話訂貨。是原告前開主張，單屬臆測，不得以此逕推認兩造間確有
    單以電話締約而無書面採購單之買賣契約存在。是原告本於買賣契約關係，請求
    被告給付如附表一後段所示買賣價金及遲延利息，應屬無據。
六、從而，原告本於買賣契約關係，請求被告給付一百九十八萬二千二百九十八元，
    及自出貨日翌日（即八十七年八月十八日）起至清償日止，按年息百分之五計算
    之利息，為有理由，應予准許，逾此部分之請求，則屬無據，應予駁回。
七、兩造陳明願供擔保聲請宣告假執行或免為假執行，原告勝訴部分，經核並無不符
    ，分別酌定相當之擔保金額准許之。至原告敗訴部分，其假執行之聲請，已失所
    附麗，應併駁回。
八、結論：本件原告之訴為一部有理由，一部無理由，依民事訴訟法第七十九條但書
    、第三百九十條第二項、第三百九十二條規定，判決如主文。
中      華      民      國    八十九    年      五      月      十二    日
~B臺灣板橋地方法院民事第二庭
~B法  官  黃信滿
右正本證明與原本無異。
如不服本判決，應於判決送達後廿日內向本院提出上訴狀。
中      華      民      國    八十九    年      五      月      十二    日
~B書記官  陳玫伶


司法院資訊處製作；財團法人民間司法改革基金會備份。
